【裁判字號】    95,中簡上,543
【裁判日期】    951026
【裁判案由】    毀棄損壞
【裁判全文】
臺灣臺中地方法院刑事判決           95年度中簡上字第543號
上  訴  人
即  被  告  丙○○
上列上訴人因毀棄損壞案件，不服臺灣臺中地方法院臺中簡易庭
九十五年度中簡字第一六七八號，中華民國九十五年七月三十一
日第一審簡易判決（聲請簡易判決處刑案號：臺灣臺中地方法院
檢察署九十五年度偵續字第七五號），提起上訴，本院管轄第二
審之合議庭判決如下：
    主    文
原判決撤銷。
丙○○損壞他人之鎖頭，足以生損害於他人，處罰金新臺幣陸仟
元，如易服勞役，以新臺幣壹仟元折算壹日。
    犯罪事實
一、丙○○前無不法犯罪前科紀錄，素行尚佳，其前於民國九十
    二年間即向林忠河承租已查封之坐落臺中縣大里市○○○路
    一七０巷仁城段第五七六地號土地經營餐廳，其後此土地經
    林忠河之債權人聲請拍賣而由甲○○於九十三年十二月十四
    日拍得，甲○○並在九十四年二月二十八日與州聯電力有限
    公司（下稱州聯公司）簽訂租賃契約，將土地承租予州聯公
    司使用，自此丙○○與甲○○、州聯公司即因土地之使用問
    題而迭有衝突爭訟。嗣丙○○與甲○○乃於九十四年四月二
    十日締結和解書，約明甲○○同意交付該土地出入大門之鑰
    匙予丙○○，方便丙○○進出，不得有更換鑰匙或阻礙通行
    之動作，而丙○○則願在與林忠河之訴訟結束後拆除地上物
    ，搬離該第五七六地號土地，另甲○○如有阻礙丙○○在該
    土地取物通行之不便，丙○○可自行尋覓方式進入，甲○○
    並請州聯公司之賈哲綸配合方便丙○○出入該土地取物。詎
    於九十四年五月二十二日上午十一時許，丙○○本欲進入該
    土地內搬取私人物品，因未能妥適聯繫致無法進入，致心有
    未甘，竟基於毀損之犯意，授意其所委請之不知情搬家公司
    之成年人員，以鋸子鋸開而破壞該土地出入大門之鎖頭，以
    進入該土地內取走所遺留之私人物品，足以生損害於州聯公
    司。丙○○於離開時，且以另一鎖頭將出入大門鎖住，致賈
    哲綸於翌日無法進入該土地內拿取公司之貨品，始報警處理
    而由警查悉上情。
二、案經州聯公司訴由臺中縣警察局霧峰分局報請臺灣臺中地方
    法院檢察署檢察官偵查後，聲請簡易判決處刑。
    理    由
一、訊據上訴人即被告（以下簡稱被告）丙○○固坦陳確有於前
    揭時地，委請搬家公司成年人員進入仁城段第五七六地號土
    地內，搬離其所遺留之私人物品，且當日鎖頭亦有遭破壞之
    情事，惟矢口否認有何毀損犯行，辯稱：案發當時，伊原本
    要請鎖匠來開鎖，但在伊離開現場去請鎖匠之時，搬家公司
    人員竟自作主張，將大門之鎖頭破壞而進入該土地內搬東西
    ，伊實不知情。況甲○○已與伊簽訂和解書，同意伊可自行
    尋覓方式出入該土地，伊縱將出入大門之鎖頭破壞以進入，
    亦無刑法毀損罪之犯意云云。惟查：
（一）被告丙○○已於警詢及偵查中均供陳：伊在九十四年四月
      二十日曾與地主甲○○簽訂和解書，依據和解書之內容所
      示，甲○○必須交給伊大門鑰匙，若造成伊取物不便，伊
      可以用任何方法進入該處。然甲○○卻遲遲未給予鑰匙，
      並將問題均推給州聯公司，而州聯公司之賈哲綸也一直未
      與伊約妥確定之時間進入該土地，因伊必須將置於該土地
      之私人物品取出，才會在九十四年五月二十二日上午十一
      時許，以鋸子鋸開而破壞前揭仁城段第五七六地號土地進
      出大門之鎖頭，並於進入土地內取物後，另行更換大門鎖
      頭，事後伊也有將新鎖頭之鑰匙寄給甲○○等語不諱（見
      警卷第八頁，偵字第一七四三五號卷第一五頁至第一七頁
      、第二二頁），核與告訴人州聯公司員工賈哲綸於警詢、
      偵查中所指述公司所設置於前址之大門鎖頭遭毀壞及替換
      之被害情節大致相符（見警卷第四頁至第五頁，偵字第一
      七四三五號卷第七頁、第一六頁至第一七頁，偵續字第七
      五號卷第九頁），並有告訴人州聯公司與證人即前揭仁城
      段第五七六地號土地所有人甲○○於九十四年二月二十八
      日所合意簽訂之租賃契約一份、被告更換該土地出入大門
      之門鎖後，檢送鑰匙予甲○○所附之通知函一張附卷可稽
      （見警卷第一二頁至第一四頁，偵字第一七四三五號卷第
      二九頁），而被告於本院復未指陳於警詢及偵查中有何遭
      強迫取供或受指導應為如何陳述之情事，足見其於警詢及
      偵查中所為前揭犯行之自白，應適與客觀事實相符，堪予
      採信。
（二）被告丙○○嗣後雖否認涉犯毀損罪嫌，並以前述情詞置辯
      ，惟其已於偵查中數度供陳：搬家公司人員係伊找來的，
      搬家公司的報酬是以件計價，若未搬運，即無報酬可領等
      語綦詳（見偵字第一七四三五號卷第三五頁，偵續字第七
      五號卷第九頁），搬家公司人員既為被告所委請，並向其
      支領報酬，如非經被告之授意，衡情當無可能擅自進入該
      私人土地內為被告搬運物品，是前開土地進出大門鎖頭之
      損壞，雖非被告親自剪鋸為之，但其就此毀損仍居於支配
      掌握之地位而為其所授意，自難僅因非其親自所為即得以
      輕率推諉其罪責。另觀諸被告所提出之和解書一份（見警
      卷第一六頁至第一七頁），其上固載有「‧‧‧甲方（按
      ：即指證人甲○○）同意乙方（按：即指被告）出入本地
      （按：即指前述仁城段第五七六地號土地）之進出，拿取
      乙方地上物之便，更不得有阻擋乙方拆除通行之行為。‧
      ‧‧如甲方有阻礙乙方在該土地取物的通行不便，乙方可
      自行覓任何方法進入，甲方不得有異議」之明文，然所謂
      「可自行覓任何方法進入」，酌情應不含括非法破壞防閑
      之安全設備以進入之方式，乃屬當然之理。且與被告訂定
      和解書而應受和解書條款約束者為證人甲○○，告訴人州
      聯公司係另與證人甲○○締約承租該土地，亦難認被告得
      執上揭和解書對抗告訴人州聯公司，而得免除其非法以鋸
      子鋸壞門鎖之毀損刑責。況證人甲○○前於九十四年五月
      五日即以郵局存證信函通知被告前揭土地業已出租予告訴
      人州聯公司，被告若要進入該土地內搬取私人物品而需索
      拿鑰匙，可直接與告訴人州聯公司之員工賈哲綸聯繫，並
      附有聯絡之方式，此除據證人甲○○於本院證述甚詳外（
      見本院卷第三六頁至第三七頁），復有其所提出之存證信
      函影本一紙存卷可佐（見本院卷第四五頁），被告既已知
      與告訴人州聯公司之聯繫管道，更不得僅因一時聯絡未果
      ，無法協調出適當時間配合出入，即擅自破壞門鎖進入該
      土地內，而諉稱其並無毀損之故意，是被告事後翻異前詞
      所為之辯語，核屬飾卸之詞，不足採認。至被告雖聲請傳
      喚證人即當地員警到庭旨欲證明其與證人甲○○簽署前揭
      和解書時，告訴人州聯公司之員工賈哲綸亦在場，惟本件
      爭執之重點應在被告是否有毀損之犯行，告訴人州聯公司
      之員工賈哲綸縱於簽立和解書時在場，其既未代表告訴人
      州聯公司於和解書上簽字署名，告訴人州聯公司即不應受
      該和解書約款之拘束，自仍無礙於被告犯行之認定，是被
      告此部分所請核無必要，應併敘明。
（三）綜此，本件事證已臻明確，被告丙○○毀損之犯行，洵堪
      以認定。
二、被告丙○○行為後，刑法及刑法施行法業於九十四年二月二
    日經總統以華總一義字第０九四０００一四九０一號令修正
    公布，並於九十五年七月一日施行。按行為後法律有變更者
    ，適用行為時之法律，但行為後之法律有利於行為人者，適
    用最有利於行為人之法律，現行刑法第二條第一項定有明文
    。此條規定乃與刑法第一條罪刑法定主義契合，而貫徹法律
    禁止溯及既往原則，係規範行為後法律變更所生新舊法律比
    較適用之準據法，是刑法第二條本身雖經修正，但刑法第二
    條既屬適用法律之準據法，本身尚無比較新舊法之問題，應
    一律適用裁判時之現行刑法第二條規定以決定適用之刑罰法
    律，先予辨明。又以本次刑法修正之比較新舊法，應就罪刑
    有關之共犯、未遂犯、想像競合犯、牽連犯、連續犯、結合
    犯，以及累犯加重、自首減輕暨其他法定加減原因（如身分
    加減）與加減例等一切情形，本於統一性及整體性原則，綜
    其全部罪刑之結果而為比較，亦有最高法院九十五年度第八
    次刑事庭會議決議可資參照。是按：
（一）刑法第三百五十四條之毀損罪，法定刑得科處銀元五百元
      以下罰金，據修正後刑法施行法增訂第一條之一：「中華
      民國九十四年一月七日刑法修正施行後，刑法分則編所定
      罰金之貨幣單位為新臺幣。九十四年一月七日刑法修正時
      ，刑法分則編未修正之條文定有罰金者，自九十四年一月
      七日刑法修正施行後，就其所定數額提高為三十倍。但七
      十二年六月二十六日至九十四年一月七日新增或修正之條
      文，就其所定數額提高為三倍」及刑法第三十三條第五款
      修正為：「主刑之種類如下：五、罰金：新臺幣一千元以
      上，以百元計算之」等規定，是依修正後之法律，刑法第
      三百五十四條之毀損罪所得科處之罰金刑最高為新臺幣一
      萬五千元（五百元三十）、最低為新臺幣一千元；然依
      被告丙○○行為時之刑罰法律，即罰金罰鍰提高標準條例
      第一條前段規定之提高倍數十倍及刑法第三十三條第五款
      規定之罰金最低額一元計算，該罪之罰金刑最高為銀元三
      千元，最低額為銀元一元，若依現行法規所定貨幣單位折
      算新臺幣條例第二條之規定換算為新臺幣，最高額雖與新
      法同為新臺幣一萬五千元，然最低額僅為新臺幣三元。因
      此，比較上述修正前、後之刑罰法律，自應以被告行為時
      關於科處罰金刑之法律較有利於被告。
（二）被告丙○○於犯罪時之刑法第四十二條第二項前段規定：
      「易服勞役以一元以上三元以下折算一日。」又被告行為
      時之易服勞役折算標準，修正前罰金罰鍰提高標準條例第
      二條規定，就其原定數額提高為一百倍折算一日，則本件
      被告行為時之易服勞役折算標準，最高應以銀元三百元折
      算一日，經折算為新臺幣後，應以新臺幣九百元折算為一
      日。惟九十五年七月一日修正公布施行之刑法第四十二條
      第三項前段規定：「易服勞役以新臺幣一仟元、二仟元或
      三仟元折算一日。」比較修正前後之易服勞役折算標準，
      以九十五年七月一日修正公布施行後之規定，較有利於被
      告，則依刑法第二條第一項但書，應適用修正後刑法第四
      十二條第三項前段之規定，定其折算標準。
（三）綜合上述各條文修正前、後之比較，揆諸前揭最高法院決
      議及修正後刑法第二條第一項前段、但書規定之「從舊從
      輕」原則，因被告丙○○所犯，雖依修正前刑法第三十三
      條第五款規定，其法定得予科處之罰金刑最低額度較低，
      但因本件未對被告科予罰金最低刑，對被告不生實質之影
      響，然本件被告依修正後刑法第四十二條第三項前段規定
      ，其易服勞役之折算標準較高，綜其全部罪刑之比較，本
      件自應一體適用被告行為後之法律，即修正後刑法之相關
      規定予以論處。
三、核被告丙○○所為，係犯刑法第三百五十四條之毀損罪。其
    所為之毀損犯行，係僱請並授意不知情之搬家公司成年人員
    ，以鋸子將上開仁城段第五七六地號土地進出大門之鎖頭剪
    斷而觸犯之，係屬間接正犯。原判決以被告犯罪之事證明確
    ，予以論罪科刑，固非無見；惟查，被告係向案外人林忠河
    承租上開仁城段第五七六地號土地，原審未查，逕行引用聲
    請簡易判決處刑書之記載，認定被告係向證人甲○○租用，
    已有未洽；且原判決援引聲請簡易判決處刑書之內容，與聲
    請簡易判決處刑書同未闡明被告於本件係屬間接正犯之論述
    ，亦有疏漏；被告上訴猶執前詞否認犯行，雖無理由，然原
    簡易判決既有前開可議之處，仍屬無可維持，應由本院管轄
    第二審之合議庭予以撤銷改判。爰審酌被告前無不法之犯罪
    前科紀錄，有臺灣高等法院被告前案紀錄表可查，素行尚佳
    ，其縱因有搬取物品之需要而必須進出前揭土地，仍應尋覓
    合法妥適之方式為之，被告僅因一時協調聯繫未果，即擅自
    為本件犯行，顯見其法治觀念淡薄，應予非難，兼衡酌被告
    犯罪所生具體危害程度，其犯罪之動機、目的暨犯後託言卸
    責，未見悔悟之意之犯罪後態度等一切情狀，量處如主文第
    二項所示之刑，並依刑法第四十二條第三項前段規定，諭知
    易服勞役之折算標準。
據上論斷，應依刑事訴訟法第四百五十五條之一第一項、第三項
、第三百六十九條第一項前段、第三百六十四條、第二百九十九
條第一項前段，刑法第二條第一項但書、第三百五十四條、第四
十二條第三項前段，刑法施行法第一條之一，判決如主文。
本案經檢察官乙○○到庭執行職務。
中    華    民    國    95    年    10    月    26    日
                  刑事第一庭  審判長法  官  張國忠
                                    法  官  黃松竹
                                    法  官  陳思成
上正本證明與原本無異。
本件不得上訴。
                                    書記官  王嘉麒
中    華    民    國    95    年    10    月    26    日
附錄論罪科刑法條
刑法第三百五十四條：
毀棄、損壞前二條以外之他人之物或致令不堪用，足以生損害於
公眾或他人者，處二年以下有期徒刑、拘役或五百元以下罰金。


司法院資訊處製作；財團法人民間司法改革基金會備份。
